【裁判字號】    90,上更(二),216
【裁判日期】    900612
【裁判案由】    毒品危害防制條例
【裁判全文】
臺灣高等法院臺南分院刑事判決        九十年度上更(二)字第二一六號      Ｃ
      上  訴  人
      即  被  告  甲  ○  ○
      指定辯護人  本院公設辯護人  戊  ○  ○
右上訴人因違反毒品危害防制條例案件，不服臺灣臺南地方法院八十六年度訴字第六
五０號中華民國八十六年十月七日第一審判決（起訴案號：臺灣臺南地方法院檢察署
八十六年度偵字第三二五０號），提起上訴，判決後，經最高法院第二次發回更審，
本院判決如左：
      主      文
原判決關於非法販賣化學合成麻醉藥品及定執行刑部分均撤銷。
甲○○幫助非法吸用化學合成麻醉藥品，累犯，處有期徒刑肆月，如易科罰金以參佰
元折算壹日。
      事      實
一、甲○○前曾於八十年間，因違反麻醉藥品管理條例案件，經臺灣臺北地方法院判
    處有期徒刑八月，緩刑三年確定，又於八十二年十二月四日，再因麻醉藥品管理
    條例案件，經臺灣基隆地方法院判處有期徒刑七月確定，致前案緩刑經撤銷，二
    案件接續執行，於八十四年六月二十七日假釋期滿執行完畢。其明知丁○○欲購
    買第二級毒品，苦無門路，竟基於幫助丁○○施用第二級毒品之犯意，於八十五
    年十二月間某日凌晨二時許，在臺南縣永康市一心保齡球館內，介紹毒品同好丙○○，販賣價值新臺幣（下同）二千元之安非他命一包予丁○○，其交易方式為
    丁○○在一心保齡球館內向甲○○表明欲購買安非他命由甲○○告知丙○○，再
    由丙○○與丁○○於上開地點進行交易，嗣甲○○因丁○○供出吸用安非他命之
    來源，而於八十六年二月二十二日，在臺南市○○路二號九樓五十一室，為丁○○帶同警方前往查獲，嗣又於八十六年八月五日零時三十分許，在臺南市○○路
    ○段三二巷一六０號二樓八室為警查獲，並均採集其尿水送驗始查悉上情（另甲○○施用第二級毒品部分經撤回上訴確定並執行完畢）。
二、案經臺南縣警察局新化分局報請臺灣臺南地方法院檢察署檢察官偵查起訴。
      理      由
一、訊之上訴人即被告甲○○對於右揭幫助丁○○施用安非他命事供承不諱，核與證
    人丁○○、丙○○到庭結證情節相符，又丁○○於八十六年二月二十一日為警查
    獲時所採集之尿液經送臺南縣衛生局檢驗結果，有甲基安非他命反應，有該局八
    十六年二月二十七日衛收字第０四０八六號（編號Ｉ八六０六七）尿液檢驗成績
    書一份在卷可稽，被告自白核與事證相符，其犯行堪以認定。
二、惟查非法吸用麻醉藥品之人供出麻醉藥品來源因而破獲者，得減輕其刑，修正前
    麻醉藥品管理條例第十三條之三定有明文。因此關於販賣安非他命案件，吸用者
    所為曾向被告購買安非他命之陳述，因屬有利於己之供詞，自須無瑕疵可指，且
    經調查又有其他證據足以證明與事實相符者，始得採為論罪科刑之論據。又按共
    同被告不利於己之陳述，固得採為其他共同被告犯罪之證據，惟此項不利之陳述
    ，須無瑕疵可指，而就其他方面調查，又與事實相符，始採為其他共同被告犯罪
    事實之認定，最高法院四十六年台上字第四一九號判例參照。本件起訴意旨認被
    告販賣安非他命與丁○○一節，惟被告堅決否認有販賣安非他命與丁○○之事實
    ，除自白前犯行外，並辯稱：可能係因金錢糾紛，丁○○才指認伊販賣安非他命
    ，實則係丁○○自己在販賣，蓋被告乙○○於警訊時供稱伊所吸食之安非他命是
    向丁○○（綽號阿明）買的，丁○○乃故意附和供稱伊所有之安非他命係向綽號
    「阿明」之男子買的，他住永康市云云，以誤導偵辦人員嫁禍伊，又丁○○之供
    詞前後矛盾百出，不足採信云云。經查同案被告丁○○固於警訊及偵查中供稱：
    伊有向被告甲○○買過安非他命等語，嗣警方複訊時，則先稱「所有」之安非他
    命均購自「阿明」其人，隨即又供稱：曾向甲○○購一次，而於原審調查時又改
    稱，是甲○○幫我「調的一次」。又於本院前審中改稱：買賣毒品是我和丙○○
    接洽，再轉賣給甲○○、乙○○（詳本院上更(一)審八十七年七月二十一日訊問筆
    錄），其前後所稱矛盾不一，已有瑕疵，客觀上顯難足令人確信丁○○所供為真
    實。況且證人丙○○於本院調查時亦證稱：伊綽號為「愛國」，甲○○在中華路
    一心保齡球館介紹丁○○和我認識的，丁○○向我買過（安非他命）甲○○沒有
    （詳本審卷九十年五月九日訊問筆錄）。參諸同案被告丁○○於原審亦供稱：「
    （與甲○○仇恨？）他向我借錢都不還我。」「（他有無賣你安非他命？）沒有
    ，是他朋友賣我的」「（為何說向他買？）他向我借錢不還我，我才咬他」等語
    。由上可見八十五年十二月間某日凌晨二時許，在一心保齡球館內，販賣價值二
    千元安非他命一包予丁○○，應係被告朋友丙○○，而非被告甲○○，被告應屬
    介紹丁○○向丙○○購買安非他命，堪足認定，且係因丁○○需要購買而臨時起
    意，幫助丁○○購買安非他命。
三、查「安非他命」屬中樞神經興奮劑，具有輕微之成癮性，服用後會產生依賴性、
    耐藥性、並引起不安、頭昏、顫抖、亢進性反應、失眠、焦慮、譫妄、慢性中毒
    、精神障礙、類似精神分裂症之錯覺、幻覺、妄想及伴有行動與性格異常等副作
    用。其劑量增大時，甚或會致死亡。而其慣用者，由於精神錯亂，更具有暴力攻
    擊及反社會行為等傾向，情況極為嚴重，尤以戒解不易，其毒害不在煙毒之下，
    乃經行政院衛生署於七十九年十月九日以七九、十、九衛署藥字第九０四一四二
    號公告列入麻醉藥品管理條例第二條第四款所定「化學合成類麻醉藥品」管理，
    並禁止於醫療上使用，非法販賣、持有、施打、吸用。又毒品危害條例於八十七
    年五月二十二日公布實施生效，將麻醉藥品管制條例之安非他命，列入毒品危害
    防制條例第二條第二項第二款之第二級毒品，依毒品危害防制條例第十條第二項
    規定施用第二級毒品者，處三年以下有期徒刑。而麻醉藥品管理條例第十三條之
    一第二項第四款規定非法打、吸用者，處三年以下有期徒刑、拘役或五千元以下
    罰金。比較新舊二法，自以舊法有利於行為人。被告甲○○違反上開規定，幫助
    非法吸用安非他命，係犯刑法第三十條第一項，麻醉藥品管理條例第十三條之一
    第二項第四款之罪。公訴人認被告係犯同條例第十三條之一第二項第一款之罪，
    起訴法條應予變更。又被告前曾於八十年間，因違反麻醉藥品管理條例案件，經
    臺灣臺北地方法院判處有期徒刑八月，緩刑三年確定，又於八十二年十二月四日
    ，再因麻醉藥品管理條例案件，經臺灣基隆地方法院判處有期徒刑七月確定，致
    前案緩刑經撤銷，二案件接續執行，於八十四年六月二十七日假釋期滿執行完畢
    ，有臺灣臺南地方法院檢察署刑案資料查註紀錄表及臺灣高等法院被告全國前案
    紀錄表各一份在卷可按，其於上開有期徒刑執行完畢後，五年以內再犯本件有期
    徒刑以上之罪，為累犯，應依法加重其刑。被告幫助丁○○施用安非他命，為從
    犯，併依刑法第三十條第二項規定減輕其刑。
四、原審以告甲○○罪證明確，因予適用麻醉藥品管理條例第十三條之一第二項第一
    款規定，論處被告販賣第一級毒品罪刑，固非無見，惟(一)被告犯行係幫助丁○○
    施用化學合成麻醉藥品安非他命，原判決就此部分未予詳查，遽予以論處販賣化
    學合成麻醉藥品罪刑，容有未洽。(二)毒品危害條例於八十七年五月二十二日公布
    實施生效，將麻醉藥品管制條例之安非他命，列入毒品危害防制條例第二條第二
    項第二款之第二級毒品，依毒品危害防制條例第十條第二項規定施用第二級毒品
    者，處三年以下有期徒刑。而麻醉藥品管理條例第十三條之一第二項第四款規定
    非法打、吸用者，處三年以下有期徒刑、拘役或五千元以下罰金。比較新舊二法
    ，自以舊法有利於行為人，原判決未及比較適用，亦有未洽。被告上訴意旨否認
    此部分犯行，指摘原判決不當，為有理由，自應將此部分判決撤銷改判，以期適
    法。爰審酌被告犯罪之動機、目的、手段、幫助他人施用麻醉藥品，戕害他人身
    體健康，對社會善良風俗及安寧秩序損害非輕，及犯後坦承犯行等一切情狀，量
    處如主文第二項所示之刑，並諭知如易科罰金，以三百元折算一日計算之標準，
    以資懲儆。
據上論斷、應依刑事訴訟法第三百六十九條第一項前段、第三百六十四條、第二百九
十九條第一項前段、第三百條，麻醉藥品管理條例第十三條之一第二項第四款，刑法
第十一條前段、第二條第一項但書、第三十條第一項、第二項、第四十七條、第四十
一條第一項前段，罰金罰鍰提高標準條例第二條，判決如主文。
本案經檢察官曾顯智到庭執行職務。
中    華    民    國      九十      年      六      月      十二        日
                                  臺灣高等法院臺南分院刑事第五庭
                                      審判長法官  茆    臺    雲
                                            法官  董    武  全
                                            法官  李    文    福
右正本證明與原本無異。
檢察官如不服本判決，應於判決送達後十日內向本院提出上訴書。
被告不得上訴。
                                      法院書記官  李    良    倩
中    華    民    國      九十      年      六      月      十三        日
附錄法條：
麻醉藥品管理條例第十三條之一第二項第四款
違反前條之規定，其屬於第二條四款之麻醉藥品者，依左列規定處罰：
四、非法施打、吸用者，處三年以下有期徒刑、拘役或一萬元以下罰金。


司法院資訊處製作；財團法人民間司法改革基金會備份。
